臺灣高等法院臺中分院刑事判決　　民國94年度上重訴字第11號
上　訴　人
即　被　告　己○○
選任辯護人　張柏山律師
　　　　　　羅淑菁律師
　　　　　　洪煌村律師
上列上訴人因毒品危害防制條例案件，不服臺灣台中地方法院中
華民國九十四年二月十五日第一審判決（民國九十三年度訴字第
一三五六號，起訴案號：臺灣台中地方法院檢察署民國九十三年
度偵字第七七六六、九三一九、九三二五、一二八０八號），提
起上訴，本院判決如下：
    主 　　 文
原判決關於連續販賣第一級毒品部分撤銷。
己○○連續販賣第一級毒品，累犯，處有期徒刑拾貳年，褫奪公
權伍年。扣案之第一級毒品海洛因（合計驗餘淨重柒點公克
、純度陸點陸肆％、純質淨重貳點陸玖公克）均沒收銷燬之、
扣案供前開第一級毒品海洛因包裝用之外包裝袋只（空包裝總
重壹點零肆公克）均沒收之、扣案ＩＮＮＯＳＴＲＥＡＭ行動電
話壹支沒收、販賣第一級毒品所得新臺幣參萬伍仟元沒收之，如
全部或一部不能沒收時，以其財產抵償之。
其他上訴駁回。
撤銷改判部分與上訴駁回部分，應執行有期徒刑拾肆年，褫奪公
權伍年。扣案之黃可誠、呂明俊所有之國民身分證上換貼之己○○照片貳幀均沒收、扣案之第一級毒品海洛因（合計驗餘淨重柒
點公克、純度陸點陸肆％、純質淨重貳點陸玖公克）均沒
收銷燬之、扣案供前開第一級毒品海洛因包裝用之外包裝袋只
（空包裝總重壹點零肆公克）均沒收之、扣案ＩＮＮＯＳＴＲＥ
ＡＭ行動電話壹支沒收、販賣第一級毒品所得新臺幣參萬伍仟元
沒收之，如全部或一部不能沒收時，以其財產抵償之。
    事　　　實
一、己○○曾因違反槍砲彈藥刀械管制條例案件，經臺灣南投地
    方法院以八十八年度訴字第一七三號判決，判處有期徒刑十
    月確定，甫於民國八十九年十二月十日縮刑期滿而執行完畢
    。詎猶不知悔改，於九十三年二月中旬，在臺中市○區○○○路附近，明知居住豐原之不詳姓名年籍，綽號「阿信」之
    成年男子所持有黃可誠、呂明俊所有之國民身分證各一張，
    係來源不明之贓物（實係黃可誠、呂明俊二人分別於不詳時
    、地所遺失者），竟仍予同時收受，並基於變造國民身分證
    之犯意，於同年四月間某日，在其位於臺中市○區○○○路
    八六號七樓之四五室居住處內，將前開黃可誠、呂明俊二人
    之國民身分證，同時換貼其本人照片各一幀，而變造之，足
    以生損害於黃可誠、呂明俊及戶政機關對於國民身分證管理
    之正確性；惟均尚未持以使用。
二、己○○綽號為「阿松」、「松哥」，詎為圖謀厚利，竟基於
    意圖販賣第一級毒品海洛因賺取差額營利之概括犯意，於不
    詳時間、地點，向不詳姓名年籍之成年人購得第一級毒品海
    洛因（數量不詳）後，即以其所有行動電話門號00000
    00000號、0000000000號作為聯絡工具，並
    以高於販入之價格，連續多次為下列販賣第一級毒品海洛因
    之行為：(一)自九十三年三月中旬起，至同年四月七日止，由
    丙○○以其所有行動電話門號0000000000號或0
    000000000號撥打己○○所有行動電話門號000
    0000000號或0000000000號，二人相約在
    臺中市街道○路旁或丙○○位於臺中市○○區○○路三一三
    號三樓住處，丙○○再以每次新台幣（下同）一至二千元不
    等價格，向己○○購買不詳份量之第一級毒品海洛因（丙○○施用毒品犯行業由檢察官另行偵辦），共計七次，己○○
    因而獲取共計一萬元之代價。(二)自九十三年三月初起，至同
    年四月初止，由丁○○以其所有行動電話門號000000
    0000號，撥打己○○所有行動電話門號0000000
    000號或0000000000號，二人相約在丁○○位
    於臺中市○○區○○路一段一０三號住處，丁○○再以每次
    一萬元之價格，向己○○購買約可摻入十支香菸內吸食之份
    量之第一級毒品海洛因（丁○○施用毒品犯行業由檢察官另
    行偵辦），共計四次，而丁○○因身上現金不足，遂僅付共
    計二萬五千元予己○○，尚積欠一萬五千元。
三、己○○另基於轉讓第一級毒品海洛因之概括犯意，於九十三
    年四月十二日及同年月十四日，分別在由南投縣埔里鎮開往
    臺中之車內及臺中縣太平市○○街附近，連續二次無償轉讓
    每次約０．四公克之第一級毒品海洛因予其友人楊倧施用
    （楊倧施用毒品犯行業由檢察官另行偵辦）。
四、嗣於九十三年四月十五日下午四時許，經警持搜索票，在臺
    中市○區○○○路八六號七樓之四五室查獲，並扣得己○○
    所有之第一級毒品海洛因（合計驗餘淨重七．三三公克、純
    度三六．六四％、純質淨重二．六九公克）、供前開第一級
    毒品海洛因包裝用之外包裝袋三只（空包裝總重一．０四公
    克）、經變造之黃可誠、呂明俊所有國民身分證各一張及Ｉ
    ＮＮＯＳＴＲＥＡＭ行動電話一支（中華電信行動電話門號
    0000000000號）。
五、案經臺中市警察局移送臺灣臺中地方法院檢察署檢察官偵查
    起訴暨同署檢察官移送併案審理。
    理      由
一、前揭犯罪事實一部分，業據被告己○○於原審及本院審理時
    坦承不諱，且經被害人黃可誠及呂明俊之兄呂明岳於警詢中
    指述及證述明確，並有被告換貼其照片而變造之黃可誠、呂
    明俊國民身分證各一張扣案足憑；又該二張國民身分證，經
    送請內政部警政署刑事警察局鑑驗結果，認：1.送鑑黃可誠
    身分證上相片四周有破壞、切割之痕跡，膠膜上有鋼印痕跡
    ，相片上卻無，判有變造之虞。2.送鑑呂明俊身分證上相片
    ，四周有破壞、切割之痕跡，判有變造之虞。有該局九十三
    年八月三日刑鑑字第０九三０一三三０一五號鑑驗通知書一
    紙在卷可考；是被告所犯此部分犯行事證已臻明確，應依法
    論科。另按連續犯之所謂出於概括犯意，必須其多次犯罪行
    為自始均在一個預定犯罪計畫以內，出於主觀上始終同一犯
    意之進行，若中途另有新犯意發生，縱所犯為同一罪名，究
    非連續其初發的意思，即不能成立連續犯，最高法院九十三
    年度臺上字第三一二號判決參照。查被告前於九十二年九月
    間，在南投縣魚池鄉大雁村大雁巷三一之五號住處前，拾獲
    蔡文彰所有之國民身分證一張，予以侵占入己後，換貼自己
    之照片加以變造，並於九十二年十一月十一日晚上十時十分
    許，於南投縣草屯鎮○○路二三○號九樓之七為警查獲時，
    其因另案通緝中，為隱匿真實身分，在警方偵訊時出示上開
    變造之蔡文彰國民身分證而行使之犯行，業經臺灣南投地方
    法院於九十三年十二月二十七日，以九十三年度訴字第七一
    三號判決，判處有期徒刑四月，有該份判決書在卷足參；而
    本件被告收受黃可誠、呂明俊國民身分證後加以變造之犯行
    ，係於九十三年四月間某日，距其前開變造蔡文彰國民身分
    證之犯罪時間，已相隔七個月之久，且觀被告取得他人國民
    身分證之途徑，二者亦不相同，是本件被告變造黃可誠、呂
    明俊國民身分證之犯行，與前開變造蔡文彰國民身分證之犯
    行，應無連續犯之裁判上一罪關係，附此敘明。
二、訊據被告己○○，對於前揭犯罪事實二部分均矢口否認，辯
    稱：伊並未販賣第一級毒品海洛因予丙○○及丁○○等人，
    伊有和丙○○共同出資前往員林，向年約四十餘歲、綽號「
    福義」之人購買過毒品；而伊雖曾二、三次將半錢的一半之
    海洛因，交付丁○○，但伊並未向丁○○索取代價，是丁○○自行交付一次五千元給伊，伊並無營利意圖等語。經查：
    (一)證人丙○○於警詢中證述：「我分別向綽號『嫂子』的女
    子及綽號『松哥』的男子所購買的。我是打電話00000
    00000、0000000000給綽號『嫂子』的女子
    ，或打她的女兒『阿芳』0000000000和綽號『嫂
    子』聯絡。另外我是打0000000000及00000
    00000與『松哥』的男子聯絡，然後在約定的地方購買
    ，每次均是購買一、二千元的海洛因．．．。．．．。『松
    哥』則是約在臺中市街道路邊，有時也會送到我家，每次均
    是他本人和我見面交易的。我均各向他們購買過七、八次。
    時間約在九十三年三月中旬至今開始向他們購買，均各花費
    約一萬元左右。」等語（詳九十三年度偵字第七七六六號偵
    查卷第四六頁），雖證人丙○○於原審法院及本院審理時否
    認向被告購買毒品海洛因，惟查證人丙○○於本院審理時證
    稱，並無刑求之事，則證人丙○○在警訊中之供詞，顯係在
    自由意思下所為，具有可信之特別情況，且為證明犯罪之存
    否所必要，自得為證據。(二)證人丁○○於警詢及偵查中均證
    述：「．．．另外我還有在九十三年三月初，向己○○購買
    過毒品海洛因，約每十天購買一次，每次約購買半錢（新臺
    幣一萬元），購買至九十三年四月初，約購買過四、五次。
    每次均是他送到我家給我。」（詳九十三年度他字第一二九
    四號偵查卷第一五、二一頁），於原審證稱：「我認識被告
    己○○，與他沒有恩怨」，「警訊及偵查中確有講向被告購
    買海洛因」，「從三月開始買，一直買到他出事後，這中間
    共買了四、五次」，「每次都是叫他拿半錢給我，半錢買一
    萬元」，「我是用0000000000的手機，打給被告
    0000000000手機，我沒有幫助別人向被告買毒品
    」，「我確實是半錢買一萬元，有時候我身上沒有錢，我有
    跟被告說，等以後有錢再付給他，只給被告二萬五千元」。
    （見原審卷(二)第三六二頁至第三六六號），證人丁○○於警
    訊、原審偵審中所證向被告購買毒品海洛因均相符合，自堪
    信為真實。此外，且有被告所有之第一級毒品海洛因（合計
    驗餘淨重七．三三公克、純度三六．六四％、純質淨重二．
    六九公克）、供前開第一級毒品海洛因包裝用之外包裝袋三
    只（空包裝總重一．０四公克）及被告用以聯繫毒品交易使
    用之ＩＮＮＯＳＴＲＥＡＭ行動電話一支（中華電信行動電
    話門號0000000000號）扣案足資佐證。(三)又查，
    證人丙○○於原審法院審理時，雖均翻異前詞，改證述均係
    無償自被告處受讓第一級毒品海洛因，並非金錢交易等語，
    惟證人丙○○前開迥異於警詢中之證詞，經比較渠先後供述
    ，與其他事證相互結合運用之可信情況擔保程度，認渠事後
    於原審審理中之證詞尚乏更為可信之旁證以供審認，應認係
    迴護被告之詞。蓋渠於原審審理中，既均證述渠於警詢中之
    證詞，確均為渠所親自陳述（詳原審卷第二九七頁），是該
    些不利被告之證詞，亦顯非出於強暴、脅迫、利誘、詐欺或
    其他不正方法所取得；且按刑事訴訟法第一百五十九條之二
    規定：「被告以外之人，於檢察事務官、司法警察官或司法
    警察調查中所為之陳述，與審判中不符時，其先前之陳述，
    具有較可信之特別情況，且為證明犯罪事實存否所必要者，
    得為證據。」，參以證人丙○○、丁○○於警詢中，對於被
    告，渠等均係撥打行動電話0000000000號或00
    00000000號與被告聯繫毒品交易事宜，佐以卷附之
    監聽譯文等事證，因確較丙○○於審判中之證述，具有較可
    信之特別情況，且為本件證明犯罪事實之存否所必要，本院
    認渠於警詢中所為之證述，均得採為認定犯罪事實之證據。
    (四)再查，本件被告販賣第一級毒品予證人丙○○及丁○○等
    人，係渠等彼此間，偶而互供有無之零星交易，在性質上本
    無須使用任何販賣工具，亦無須記帳冊，且其交易時間短暫
    ，或僅須數秒之時間，交易方法簡單隱密，通常在不易為人
    注意之場所（如街道路旁）一手交錢，一手交貨，交易對象
    單純如熟識之單一友人，交易時未必有他人在場知悉其事，
    亦無所謂犯罪之被害人，在被告堅不承認其犯行之情況下，
    若非警方事先獲知情報，而埋伏於交易現場當場查獲，否則
    ，應僅能在事後依據購買者之供出來源，作為認定事實之主
    要依據；又購買者對於購買毒品之次數、數量及金額，因時
    間久遠，或有記憶不清或模糊之陳述，惟仍無礙於認定被告
    販賣毒品海洛因之事實，是基於罪疑唯輕原則，本院乃依證
    人丙○○、丁○○之證述，認定證人丙○○共向被告購買海
    洛因一萬元，證人丁○○共向被告購買毒品海洛因四次，金
    額為四萬元，而證人丁○○則共僅支付被告二萬五千元，尚
    積欠一萬五千元。(五)近年來毒品之濫用，危害國民健康與社
    會安定日益嚴重，治安機關對於販賣或施用毒品之犯罪行為
    ，無不嚴加查緝，各傳播媒體，對於政府大力掃毒之決心亦
    再三報導，已使毒品不易取得，且物稀價昂等情觀之，苟被
    告於買賣之過程中，無利可圖，縱屬至愚，亦無甘冒被取締
    移送法辦判處重刑之危險，而平白從事海洛因買賣之理，是
    其販入之價格，必較其出售之價格為低，而有從中賺取買賣
    價差牟利之意圖及事實，應屬合理認定；又販賣毒品海洛因
    係違法行為，非可公然為之，而海洛因亦無公定價格，係可
    任意分裝增減分量，且每次買賣之價格、數量，亦隨時依雙
    方之關係深淺、資力、需求量、對行情之認知、來源是否充
    裕、查緝是否嚴緊、購買者被查獲時供述購買對象之可能風
    險之評估等因素，而異其標準，機動調整，非可一概論之。
    從而販賣之利得，除經被告坦承犯行或價格、數量俱臻明確
    外，委難察得其交易實情，然販賣者從價差或量差中牟利，
    方式雖異，惟其販賣行為在意圖營利則屬同一。從而，舉凡
    有償交易，除足以反證其確係另基於某種非圖利本意之關係
    外，通常尚難因無法查悉其販入價格，做為是否高價賣出之
    比較，諉以無營利之意思而阻卻販賣犯行之追訴。另被告與
    丙○○、丁○○均非屬至親故舊，實不可能甘冒重典，按同
    一價格轉售而毫無利得可獲，足見被告所販入海洛因之價格
    ，必較其所欲賣出之價格低廉，而有從中賺取買賣差價牟利
    之營利意圖甚明。綜合前情，本案事證已臻明確，被告上開
    辯詞，顯係臨訟杜撰卸責之詞，不足採信；其前揭販賣第一
    級毒品海洛因犯行，洵堪認定。
三、前揭犯罪事實三部分，業據被告於偵查中、原審及本院審理
    時坦承不諱，核與證人楊倧於警詢、偵查中及原審審理時
    證述之情節大致相符；又按毒品危害防制條例第八條之轉讓
    毒品罪，係指無償讓與者而言，若以償債或作為勞務之報酬
    而抵作工資，則屬販賣，最高法院九十一年度臺上字第四三
    五六號裁判要旨參照；本件證人楊倧雖於警詢時證述：「
    （問：你所吸食之毒品，係向何人購買？如何購買？）是己○○免費給我的，因為我的車子借他使用約三天。他給我二
    次（每一次的份量約可以讓我注射二次）。」等語；惟據被
    告於偵查中辯稱：伊確實有無償提供第一級毒品海洛因給楊
    倧施用，伊是免費提供海洛因給楊倧施用，他因為跟伊
    在一起，所以車子是他和伊一起使用，並不是伊提供他海洛
    因之代價等語，且另按所謂販賣行為，須以營利之意思而販
    入或賣出，方足構成。倘於有償讓與他人之初，係基於營利
    之意思，並著手實施，而因故無法高於購入原價出售，最後
    不得不以原價或低於原價讓與他人時，仍屬販賣行為。苟始
    終無營利之意思，縱以原價或低於原價，有償讓與他人，即
    難謂為販賣行為，僅得以轉讓禁藥罪論處，最高法院九十二
    年度臺上字第三四四號裁判要旨參照。是被告將第一級毒品
    海洛因連續二次交付予證人楊倧施用，應非基於營利之意
    思為之，且縱證人楊倧於警詢中前開所述屬實，亦難認被
    告借用證人楊倧之車輛使用，所取得相當於租金之利益，
    必然高於被告所交付予證人楊倧海洛因毒品之原價，因認
    被告所涉此部分犯行，應僅得以轉讓第一級毒品罪論處，附
    此敘明。被告所涉此部分犯行，罪證明確，其連續轉讓第一
    級毒品罪行亦堪予認定。
四、(一)按刑法上之贓物罪，原在防止因竊盜、詐欺，侵占各罪被
    奪取或侵占之物，難於追及或回復，故其前提要件，必須犯
    前開各罪所得之物，始得稱為贓物，最高法院四十一年度臺
    非字第三六號判例參照。本件被告自綽號「阿信」之成年男
    子處所收受之黃可誠與呂明俊之國民身分證，既均係被害人
    黃可誠與呂明俊二人所遺失之物，而為該綽號「阿信」之成
    年男子拾得後，予以侵占入己，被告自該綽號「阿信」之成
    年男子處予以收受後，復逕自以換貼其照片之方式，加以變
    造，核其此部分犯行所為，係犯刑法第三百四十九條第一項
    之收受贓物罪及同法第二百十二條之變造特種文書罪；被告
    同時收受及同時變造黃可誠與呂明俊二人之國民身分證之行
    為，均屬同時收受及同時變造不同被害人之特種文書，侵害
    數個人法益，均係一行為觸犯數罪名，分別為想像競合，各
    應從一重處斷（最高法院七十三年度臺上字第三六二九號判
    例參照）。再被告所犯收受贓物及變造特種文書罪間，有方
    法、目的之牽連關係，為牽連犯，應依刑法第五十五條之規
    定，從一重之收受贓物罪處斷。公訴人雖僅就被告變造特種
    文書之犯行提起公訴，然檢察官就犯罪事實一部起訴者，其
    效力及於全部，本件被告收受贓物部分之犯罪事實，與前揭
    論罪科刑之變造特種文書部分，有牽連犯之關係，已如前述
    ，本院自應就屬於裁判上一罪之收受贓物部分，一併加以裁
    判。(二)按海洛因依其成癮性、濫用性及對社會危害性之程度
    ，已為毒品危害防制條例第二條第二項第一款規定，列為第
    一級毒品，依法不得持有、轉讓、販賣。被告己○○販賣第
    一級毒品海洛因予丙○○、丁○○，復轉讓第一級毒品海洛
    因予楊倧，核其所為分別係犯毒品危害防制條例第四條第
    一項之販賣第一級毒品罪及同條例第八條第一項之轉讓第一
    級毒品罪。又公訴人起訴事實，雖未敘及被告販賣第一級毒
    品予丁○○之犯行，然該部分事實與公訴人起訴販賣第一級
    毒品之犯罪事實，既具有連續犯之裁判上一罪關係，應為起
    訴效力所及，自應在本院所得審理之範圍，附此說明。又檢
    察官移送併辦部分（即九十三年度偵字第一二八０八號及九
    十三年度他字第三九四號）與本件起訴之犯罪事實同一或具
    有裁判上一罪關係，為起訴效力所及，本院自得併予審究。
    再被告販賣第一級毒品、轉讓第一級毒品前，持有第一級毒
    品之低度行為，應各為販賣第一級毒品及轉讓第一級毒品之
    高度行為所吸收，均不另論罪。再被告先後多次販賣第一級
    毒品、多次轉讓第一級毒品之犯行，均時間緊接，各犯構成
    要件同一之罪名，顯係各基於概括犯意反覆為之，均應依連
    續犯之規定，各論以販賣第一級毒品罪及轉讓第一級毒品罪
    ，並依法加重其刑（因販賣第一級毒品罪之法定本刑為死刑
    、無期徒刑，被告此部分犯行依法不得加重，僅就被告轉讓
    第一級毒品犯行加重）。(三)被告所犯上開毒品危害防制條例
    第四條第一項之販賣第一級毒品罪、同條例第八條第一項之
    轉讓第一級毒品罪及刑法第三百四十九條第一項之收受贓物
    罪三罪，犯意各別，罪質互殊，應予分論併罰。末查被告前
    曾因違反槍砲彈藥刀械管制條例案件，經臺灣南投地方法院
    以八十八年度訴字第一七三號判決，判處有期徒刑十月確定
    ，甫於八十九年十二月十日縮刑期滿而執行完畢，有臺灣臺
    中地方法院檢察署刑案資料查註紀錄表及臺灣高等法院被告
    全國前案紀錄表各一份附卷可稽，被告前受有期徒刑執行完
    畢，於五年以內再犯本件有期徒刑以上之三罪，為累犯，均
    應依刑法第四十七條規定加重其刑（指收受贓物犯行）或遞
    加重其刑（指轉讓第一級毒品犯行；因販賣第一級毒品罪之
    法定本刑為死刑、無期徒刑，被告此部分犯行依法不得加重
    ）。又被告並非大盤毒販，販賣毒品所得僅為數萬元，而所
    犯為死刑、無期徒刑之罪，情輕法重，應依刑法第五十九條
    之規定減輕其刑。原審以被告收受贓物、轉讓第一級毒品罪
    證明確，適用毒品危害防制條例第八條第一項、刑法第十一
    條、第五十六條、第三百四十九條第一項、第四十七條、第
    二百十二條、第五十五條、第卅八條第一項第二款、罰金罰
    鍰提高標準條例第一條，審酌被告之素行、犯罪動機、目的
    ，犯後態度等一切情狀，收受贓物罪量處有期徒刑七月，扣
    案之黃可誠、呂明俊所有之國民身證分換貼之被告己○○照
    片二張，係被告所有，供犯罪所用之物，依法宣告沒收，轉
    讓第一級毒品罪量處以有期徒刑一年十月，經核認事用法並
    無不當，被告上訴意旨空言不服，為無理由，應予駁回。又
    有原審以被告販賣第一級毒品部分罪證明確，予以論罪科刑
    ，原無不合，惟查被告並未販賣第一級毒品海洛因予甲○○
    、戊○○（詳後述），原判決誤認被告販賣第一級毒品予甲○○、戊○○，尚有未洽，被告上訴意旨指摘原判決不當，
    為有理由，應由本院將原判決關於販賣第一級毒品部分撤銷
    改判。爰審酌被告平日之素行，前有毒品前科，猶不知警惕
    ，犯罪之動機、目的僅為圖得一己之厚利，販賣毒品期間之
    長短、次數，販賣毒品流通毒品之管道，對社會治安、經濟
    所生危害甚鉅，及其犯後對販賣毒品犯行，猶設詞置辯，全
    無悔意等一切情狀，量處以有期徒刑十二年，並依其犯罪情
    狀，依法宣告褫奪公權五年。扣案之被告所有第一級毒品海
    洛因（合計驗餘淨重七．三三公克、純度三六．六四％、純
    質淨重二．六九公克）均為查獲供販賣用之毒品，應依毒品
    危害防制條例第十八條第一項前段之規定，宣告沒收銷燬之
    ；又依毒品危害防制條例第十八條第一項之規定，得諭知沒
    收並銷燬之者，以查獲之毒品及專供製造或施用毒品之器具
    為限，並不及於毒品之外包裝。本件經查獲之供前開第一級
    毒品海洛因包裝用之外包裝袋三只（空包裝總重一．０四公
    克）既與毒品分別鑑秤其重量，與毒品即無難以析離而無法
    個別宣告沒收之情事，故應認係被告所有供犯罪所用之物，
    爰依毒品危害防制條例第十九條第一項之規定，宣告沒收之
    （最高法院九十三年度臺上字第二七四三號判決參照）。而
    被告所有供販賣第一級毒品海洛因使用之扣案ＩＮＮＯＳＴ
    ＲＥＡＭ行動電話一支（中華電信門號000000000
    0號），及被告販賣第一級毒品海洛因予丙○○、丁○○，
    分別獲取財物一萬元及二萬五千元（均分別以對被告最有利
    之數額認定），合計所得三萬五千元，均應依毒品危害防制
    條例第十九條第一項宣告沒收，又其犯罪所得財物如全部或
    一部不能沒收時，以其財產抵償之。至於扣案之疑似毒品安
    非他命之結晶一包，經送檢驗結果認：含第二級第八九項毒
    品甲基安非他命成分，淨重十一．六二公克，空包裝重一．
    九六公克等情，有法務部調查局九十三年七月十六日調科壹
    字第０九三六二三九四０二０號檢驗通知書一紙在卷可考（
    詳本院卷第一五四頁），另扣案疑似毒品海洛因之白粉一罐
    ，經檢檢驗結果認：含第三級第一九項毒品愷他命成分，淨
    重０．一二公克、空包裝罐重一．二三公克等情，亦有法務
    部調查局九十三年六月十七日調科壹字第一二００一三九五
    ０號鑑定通知書附卷足參，惟此部分之毒品，核與本件犯罪
    無涉，應於被告施用第二級毒品安非他命案件，為沒收之處
    分，及另為沒入第三級毒品之聲請，爰不併予宣告沒收；再
    扣案之吸食器一組、包裝空袋一包及ＢＥＮＱ－ｃｄｍａ２
    ０００型行動電話一支（亞太行動寬頻電信門號00000
    00000號）等物，雖均屬被告所有，然亦均與本件販賣
    或轉讓第一級毒品海洛因無關，爰不併於此宣告沒收。另被
    告供販賣第一級毒品海洛因使用行動電話門號000000
    0000號之行動電話一支，因未扣案，且非為被告持有中
    ，查無積極證據足資證明係被告所有，而毒品危害防制條例
    第十九條第一項前段規定，係指供犯罪所用或因犯罪所得，
    且以屬於被告所有者為限，始應予以沒收（最高法院八十九
    年度臺上字第五六０五號裁判要旨參照）；故該支行動電話
    亦不併予宣告沒收，又上訴駁回部分與撤銷改判部分並定其
    應執行刑如主文第四項所示。
五、公訴意旨另以：被告己○○係於九十三年三月九日，在臺中
    市○○路拾獲黃可誠及呂明俊之國民身分證，而意圖為自己
    不法所有，將之侵占入己，並於換貼自己之照片加以變造後
    使用；因認被告除涉犯前開論罪科刑之變造特種文書罪外，
    另涉犯刑法第三百三十七條之侵占遺失罪及同法第二百十六
    條、第二百十二條之行使變造特種文書罪等語。然按犯罪事
    實應依證據認定之，無證據不得認定犯罪事實，刑事訴訟法
    第一百五十四條第二項定有明文。次按事實之認定，應憑證
    據，所謂證據，須適於為被告犯罪事實之證明者，始得採為
    斷罪資料，如未能發現相當證據，或證據不足以證明，自不
    能以推測或擬制之方法以為裁判基礎；又認定不利於被告之
    事實，須依積極證據，苟積極證據不足為不利於被告事實之
    認定時，即應為有利於被告之認定，更不必有何有利之證據
    ，最高法院五十三年臺上字第二七五０號、三十年上字第八
    一六號、四十年臺上字第八六號分別著有判例可資參照。查
    被告己○○於原審調查及審理時均供述：上開二張國民身分
    證，係其於九十三年二月中旬，在臺中市○區○○○路附近
    ，自居住豐原之不詳姓名年籍綽號「阿信」之成年男子處所
    收受，且於變造完成後，均未曾持以使用等語，參以原審曾
    告知被告，收受贓物罪之刑度高於侵占遺失物罪，而被告仍
    堅稱，伊確係自該綽號「阿信」之成年男子處所收受，且衡
    諸常情，一般拾獲他人遺失之國民身分證，鮮少會一次拾獲
    二張，且被告若非自該綽號「阿信」之成年男子處，取得該
    二張國民身分證，應無可能編纂出其人，並述明其係居住豐
    原，是被告自白其係自他人處收受該二張國民身分證，堪予
    採信，尚難認其有侵占遺失物之犯行；又本院遍查卷內所附
    全部證據，並查無任何證據，足以證明被告在變造該二張國
    民身分證後，尚有持以行使之犯行，是公訴人空言被告「變
    造後使用」，顯屬無據。公訴人認被告此部分，另涉有侵占
    遺失物罪及行使變造特種文書罪，即有未合，此外復查無其
    他證據，證明被告確有公訴人所指此部分之犯行，惟公訴意
    旨依犯罪事實所載，顯然認此部分與前揭論罪科之變造特種
    文書罪間，有牽連犯之裁判上一罪關係或吸收犯之實質上一
    罪關係，爰不另為無罪之諭知。
六、又公訴意旨另以：被告己○○基於概括犯意，自九十二年十
    一月間起，販賣第一級毒品海洛因予游振榮，其中一次價格
    二十萬元，另一次八萬元；自九十三年一月間起至九十三年
    四月三日止，販賣第一級毒品海洛因予甲○○，甲○○每隔
    二、三日向己○○購買一次；九十三年三月間，販賣第一級
    毒品海洛因予馮子祥，每次一千元，前後共計三次，因認被
    告此部分犯行亦涉犯違反毒品危害防制條例第四條第一項之
    販賣第一級毒品罪嫌。按犯罪事實應依證據認定之，無證據
    不得認定犯罪事實，刑事訴訟法第一百五十四條第二項定有
    明文。再認定被告有罪之事實，應憑證據，如未能發現相當
    之證據，或證據不足以證明，自不能以推測或擬制之方法，
    以為裁判之基礎；且認定事實所憑之證據，其為訴訟上之證
    明，須達於通常一般人均不致有懷疑，而得確信其為事實之
    程度者，始得據為有罪之認定，倘其證明尚未達到此一程度
    ，而有合理之懷疑存在時，尚難為有罪之認定基礎。苟積極
    證據不足以為不利於被告事實之認定，即應為有利被告之認
    定，更不必有何有利之證據，有最高法院三十年上字第八一
    六號、四十年臺上字第八六號、七十六年臺上字第四九八六
    號判例可資參照。查公訴人認被告己○○涉犯上述罪嫌，係
    以證人游振榮、甲○○、戊○○於警詢中證述明確，且有監
    聽電話之記錄在卷可資佐證，為主要論據。然訊據被告己○○堅決否認上述犯行，辯稱：伊不認識游振榮，也未販賣第
    一級毒品海洛因予游振榮，伊有分別和甲○○、戊○○共同
    出資前往員林，向年約四十歲，綽號「福義」之人購買毒品
    ，另外戊○○每次向伊要毒品，伊有給他，但並未向他收錢
    云云。查：(一)證人游振榮雖於警詢中證述：伊要檢舉謝明松
    販賣毒品，且經伊指認照片後，確為警方提示之照片，他的
    真實姓名為己○○。伊是從九十二年十一月開始，向己○○
    購買海洛因二次，分別購買二十萬元，數量為一領（即一兩
    ）及八萬元，數量為半領。因為伊曾搭過己○○的車子，在
    車上看過房屋契約書，承租人部分是寫謝明松。而己○○之
    綽號為「阿松」。伊曾去過己○○的住處，能帶警方前往查
    看。己○○有很多電話，伊知道0000000000這支
    電話等語，然於偵查中及原審審理時均否認其係向被告己○○購買海洛因毒品，而翻異前詞，改證稱：伊係向「謝明松
    」購買毒品，且伊雖曾打過0000000000這支電話
    ，但並非為了購買毒品，而是要找人等語，是證人游振榮所
    指販賣毒品予伊之人「謝明松」是否即為本件被告己○○，
    即有可疑。(二)又查，被告己○○係於九十二年十一月十一日
    遭羈押後，於同年十一月十四日經送臺灣臺中戒治所戒治，
    至九十三年一月九日始依據毒品危害防制條例修正規定出所
    ，有被告之臺灣高等法院被告全國前案紀錄表出入監資料，
    及臺灣臺中戒治所九十三年七月二十八日中戒澄教字第０九
    三００００六七三號函在卷足稽，是被告自九十二年十一月
    十一日起至九十三年一月九日止，人均在監所，而公訴人認
    被告係在「九十二年十一月間起」販賣第一級毒品海洛因予
    游振榮，期間似有部分重疊，而事實上無可能有販賣之嫌。
    (三)另查，證人游振榮雖曾使用其市內電話00－00000
    000號，撥打被告所使用之行動電話000000000
    0號，有中檢守厚聲監字第００００八一號二三－一通訊監
    察譯文表在卷足參（詳九十三年度偵字第七七六六號偵查卷
    第九一頁），其通話時間係九十三年二月二十三日下午四時
    三十二分四十四秒，通話內容為：「（Ｂ指游振榮、Ａ指己○○）Ｂ：阿松，你先拿一點過來給我，讓我用一下，等一
    下可以出去，可以動就好。Ａ：你就沒有拿給我啊！Ｂ：用
    完我就過去你那邊啊！Ａ：你說什麼啦？Ｂ：用完過去你那
    邊，然後你再載我過去溪湖一下。Ａ：你說什麼？Ｂ：載我
    過去溪湖拿東西和錢啊！Ａ：你怎麼會有東西？Ｂ：我怎麼
    會沒有東西，我的東西都放在那裡。Ａ：不是說有人要處理
    了？Ｂ：沒有啦，出來我再講給你聽啦！Ａ：等一下啦，我
    有約人。Ｂ：你叫他打這支電話0000000000，也
    才拜託你一次。Ａ：昨日那天在那裡等你。Ｂ：那天我就沒
    辦法出去，你要叫我怎麼辦？Ａ：那天就在忙你的事情，結
    果到最後你沒辦法出來。Ｂ：好啦，你叫他快一點好不好。
    Ａ：好啦。」等語；依上開通話內容，並未明確指出或暗示
    游振榮要求被告交付予其何物，係毒品海洛因、安非他命或
    其他違禁物？又倘確指毒品海洛因，渠二人是否因而即有交
    易買賣行為？其對價關係如何？因該通話內容並未明確顯示
    ，渠二人確有交易毒品海洛因之行為，是尚難以渠二人間有
    通聯紀錄，即認被告確有販賣第一級毒品海洛因予證人游振
    榮之犯行；況依該通聯紀錄之通話時間顯示，係在九十三年
    二月二十三日，亦顯與證人游振榮於九十三年三月二十四日
    ，在警詢中指述，其係自九十二年十一月開始向被告購買二
    次海洛因等語，互核不符。(四)基上可知，證人游振榮於警詢
    中之證述，確尚有諸多瑕疵可指，公訴人僅憑證人游振榮於
    警詢中之瑕疵證述，及前開不足以證明被告有販賣第一級毒
    品予證人游振榮之通話內容，認被告有販賣第一級毒品予證
    人游振榮之犯行，尚嫌率斷。(五)證人甲○○於警詢中雖證述
    ：「我是向綽號『松哥』己○○購買毒品海洛因，我是從九
    十三年一月份開始向他購買的，一直買至九十三年四月三日
    。平均約二至三天向他購買一次，每次約一千元至二千元不
    等之海洛因一小袋，約可以摻入一至二支的香煙內吸食的份
    量。我不記得向他購買幾次了，大約有十多次，總共花費約
    三至四萬元。每次均是使用我的行動電話00000000
    00號撥打『松哥』的行動電話0000000000號，
    和他約在臺中市○道路旁見面，然後在道路邊當場交易毒品
    海洛因。」等語（詳九十三年度偵字第七七六六號偵查卷第
    三九頁）；證人戊○○於警詢中雖證述：「（問：你所吸食
    之毒品係向何人購買？如何購買？）向己○○（綽號松哥）
    ，我每一次都是以一千元購買約一支香煙的量的海洛因。（
    問：你向己○○購買過幾次毒品海洛因？）約三次左右。正
    確時間我不記得了，只記得都是在九十三年三月份，交易地
    點都是在我目前居住處，都是他親自親手交給我的。」（詳
    九十三年度偵字第七七六六號偵查卷第五四頁）等語，惟查
    證人甲○○、戊○○，於檢察官偵查中、原審及證人戊○○
    於本院審理時，均否認向被告購買第一級毒品海洛因，戊○○於本院審理時且稱，警察有打伊，伊係與警察交換條件才
    製作出不實之警訊筆錄，又證人甲○○於警訊中供稱，向被
    告購買毒品，每次約一、二千元，大約有十多次，總共花費
    三至四萬元，金額亦有可疑。按被告以外之人，於司法警察
    或司法警察中所為之陳述，與審判中不符時，其先前之陳述
    ，具有較可信之特別情況，且為證明犯罪事實存否所必要者
    ，得為證據，刑事訴訟法第一百五十九條之二，定有明文。
    經查證人甲○○、戊○○於司法警察中所為之陳述，並無較
    可信之特別情況，依法自不得作為被告不利之證據。此外，
    復無其他積極確切證據足以證明被告確有上開此部分犯行，
    自應採有利被告之認定。惟公訴人既認此部分犯行與前述論
    罪科刑之販賣第一級毒品予證人丙○○部分有連續犯之裁判
    上一罪關係，爰不另為無罪之諭知。
據上論斷，應依刑事訴訟法第三百六十九條第一項前段、第三百
六十四條、第三百六十八條、第二百九十九條第一項前段，毒品
危害防制條例第四條第一項、第十八條第一項前段、第十九條第
一項，刑法第十一條、第五十六條、第四十七條、第五十九條、
第五十一條第五款、第三十七條第二項，判決如主文。
本案經檢察官乙○○到庭執行職務。
中　　華　　民　　國　　94　　年　　6　　月　　29 　　日
            刑事第二庭  審判長法　官  李  璋  鵬
                              法  官  蕭  錦  鍾
                              法  官  胡  森  田
上列正本證明與原本無異。
販賣及轉讓第一級毒品部分得上訴。其他不得上訴。
如不服本判決應於收受送達後十日內向本院提出上訴書狀，其未
敘述上訴之理由者並得於提起上訴後十日內向本院補提理由書（
均須按他造當事人之人數附繕本）。
                              書記官  林  振  甫
中　　華　　民　　國　　94　　年　　6　　月　　29　　 日
                                                      Ａ
